臺灣臺北地方法院民事判決
110年度訴字第4891號
原      告  太平洋建設股份有限公司

法定代理人  柳逸義  
訴訟代理人  蘇錦明  
被      告  易巧謨  
上列當事人間請求拆屋還地事件，本院於民國111年5月25日言詞
辯論終結，判決如下：
    主  文
被告應將坐落臺北市○○區○○段○○段○○○地號土地上如附圖所示編
號A部分之地上物（面積六平方公尺）拆除，並將占用土地騰空
返還予原告。
訴訟費用由被告負擔。
本判決第一項於原告以新臺幣肆拾萬貳仟元供擔保後，得假執行
；但被告如以新臺幣壹佰貳拾萬陸仟元為原告預供擔保，得免為
假執行。
　　事實及理由
壹、程序方面
　　原告原起訴請求被告應將坐落臺北市○○區○○段○○段000地號
    土地（下稱系爭土地）上面積約10.28平方公尺之地上物拆
    除並騰空返還所占用土地；嗣改為請求拆除6平方公尺之地
    上物並騰空返還該部分土地(見本院卷第185頁），核屬減縮
    應受判決事項之聲明，依民事訴訟法第255條第1項第3款規
    定，應予准許。
貳、實體方面
一、原告主張：伊為系爭土地所有人，被告所有門牌號碼臺北市
    ○○區○○街000巷00號未辦理保存登記之建物（下稱系爭建物
    ）無權占用系爭土地如附圖所示編號A部分（面積6平方公尺
    ，下稱該無權占有建物為系爭地上物）。爰依民法第767條
    第1項前段及中段規定為請求，並聲明：㈠被告應將坐落系爭
    土地上如附圖所示編號A部分（面積約6平方公尺）之系爭地
    上物拆除，並將所占用土地騰空返還予伊。㈡願供擔保，請
    准宣告假執行。
二、被告則以：伊於民國69年10月20日即購入系爭建物，購得時
    並無人告知該建物有占用到他人土地，原告嗣購買系爭土地
    時知悉該土地上有系爭地上物亦未告知，原告現以系爭地上
    物無權占有為由，主張拆屋還地，顯非公平。倘若原告得主
    張拆屋還地，伊願自行拆除，以免損及系爭建物結構，惟原
    告須補償全部拆除費用等語，資為抗辯。並聲明：㈠原告之
    訴及假執行之聲請均駁回；㈡如受不利之判決，願供擔保，
    請准宣告免為假執行。
三、得心證之理由
　㈠按所有人對於無權占有或侵奪其所有物者，得請求返還之。
    對於妨害其所有權者，得請求除去之，民法第767條第1項前
    段、中段定有明文。又以無權占有為原因，請求返還土地者
    ，占有人對土地所有權存在之事實無爭執，而僅以非無權占
    有為抗辯者，土地所有權人對其土地被無權占有之事實無舉
    證責任，占有人自應就其取得占有係有正當權源之事實證明
    之，亦即占有人應就其占有之正當權源負舉證責任。
　㈡原告主張被告所有之系爭地上物無權占有系爭土地，應將該
    地上物拆除並騰空返還所占用土地等語，業據其提出土地登
    記謄本為證（見本院卷第13頁），且經本院會同臺北市松山
    地政事務所人員至現場履勘測量，並製有勘驗筆錄及土地複
    丈成果圖（即本件附圖）可稽（見本院卷第119至141、151
    頁），被告既未否認系爭土地為原告所有，對於系爭地上物
    占用系爭土地如附圖所示編號A部分，亦未加爭執，依上說
    明，其對系爭地上物有占用系爭土地之正當權源，自應舉證
    證明之。
　㈢雖被告辯稱其於原告取得系爭土地所有權前之69年間即購入
    系爭建物，當時無人告知有占用系爭土地之事，原告購買系
    爭土地時已知占用之情，仍未告知，事後請求拆屋還地，對
    其有失公平云云，並提出契稅及監證費繳納通知書、建築改
    良物買賣所有權移轉契約書等件為證（見本院卷第83至87頁
    ）。惟自各該買賣資料觀之，只能證明其於69年間購入系爭
    建物之事實，關於該建物有無占用系爭土地之權源，則無任
    何記載；至於原告購買系爭土地之時，是否已知遭系爭地上
    物占用一節，並未據被告證明之，從勘驗時所拍攝照片觀之
    （見本院卷第127至141頁），未能知悉系爭地上物之建造時
    點，亦難認原告購買系爭土地時即知有遭無權占有之情；且
    原告本於系爭土地遭系爭地上物無權占有影響其所有權之圓
    滿狀態，行使所有物排除侵害及返還請求權，核屬權利之正
    當行使，非專以損害被告為目的，尚難謂對被告有何顯失公
    平之處。是被告上開抗辯，均不可採，系爭地上物無占用系
    爭土地之正當權源。
　㈢被告另辯以拆除系爭地上物恐危及系爭建物結構，應由原告
    負擔費用而由其自行拆除云云。惟系爭地上物乃無權占有系
    爭土地，原告得請求被告拆除並騰空返還所占用土地，既認
    定如前，被告即應拆除該地上物，所須之費用亦應由被告負
    擔，並無轉嫁於原告負擔之理，是被告此部分抗辯，亦非可
    採。
　㈣依上，被告並未舉證證明系爭地上物占用系爭土地之正當權
    源，原告依民法第767條第1項前段、中段之規定，請求被告
    拆除系爭地上物，並騰空返還所占用土地，自屬有據。　
四、綜上所述，原告依民法第767條前段及中段規定，請求被告
    拆除系爭地上物，並騰空返還所占用之土地，為有理由，應
    予准許。又兩造陳明願供擔保請為准、免假執行之宣告，於
    法均無不合，茲分別酌定相當之擔保准許之。
五、本件事證已臻明確，兩造其餘攻擊防禦方法及所援用之證據
    ，經審酌後認與判決結果無影響，爰不逐一論列，併此敘明
    。
六、訴訟費用負擔之依據：民事訴訟法第78條。
中　　華　　民　　國　　111 　年　　6 　　月　　8　　日
                  民事第六庭  審判長法　官　許純芳
　　　　　　　　　
　　　　　　　　　　　　　　　　　　法　官　劉宇霖
　　　　　　　　　
　　　　　　　　　　　　　　　　　　法　官　許柏彥
以上正本係照原本作成。
如對本判決上訴，須於判決送達後20日內向本院提出上訴狀。如
委任律師提起上訴者，應一併繳納上訴審裁判費。
中　　華　　民　　國　　111 　年　　6 　　月　　8 　　日
                                    書記官  蔡庭復
附圖：本院卷第151頁複丈成果圖。